臺灣高等法院刑事判決
109年度上易字第849號
上  訴  人  臺灣新北地方檢察署檢察官
被      告  黃德昇


            鄒易男



上  一  人  謝崇浯  律師
選任辯護人  
上列上訴人因被告竊盜案件，不服臺灣新北地方法院108年度易
字第418號，中華民國109年3月11日第一審判決（起訴案號：臺
灣新北地方檢察署107年度偵緝字第3640號、106年度偵字第3420
1號）提起上訴，判決如下：
    主  文
原判決撤銷。
黃德昇、鄒易男共同竊盜，均累犯，各處有期徒刑拾月。
    犯罪事實
一、黃德昇、鄒易男共同基於意圖為自己不法所有之犯意聯絡，
    民國106年8月5日4時前某時，先以不詳方式取得涂衛南（所
    涉竊盜犯行，另經不起訴處分）使用之9363-QM號牌自用小
    客車，由黃德昇駕駛，搭載鄒易男，同往新北市○○區○○路0
    段00○0號，由黃德昇以破壞隔板方式（毀損部分未經告訴）
    侵入無人居住之辦公室，徒手竊取汽車鑰匙1副，並持以竊
    取張書銘停放於該址後院，APL-9652號牌BMW自用小客車。
    得手後，分別由鄒易男、黃德昇駕駛竊得之APL-9652號牌BM
    W及前述9363-QM號牌自用小客車，一同離去。
二、經警於遭破壞的隔板採得3處血液跡證，鑑驗結果與黃德昇
　　DNA-STR型別相符，因而查獲並發還車輛。
三、案經張書銘訴由新北市政府警察局蘆洲分局報請臺灣新北地
    方檢察署檢察官偵查起訴。
    理    由
一、證據能力：
（一）被告以外之人於審判外之陳述，雖不符前4條規定，而當
      事人於審判程序同意作為證據，法院審酌該言詞或書面陳
      述作成之情況，認為適當者，得為證據。當事人、代理人
      或辯護人於法院調查證據時，知有第159條第1項不得為證
      據之情形，而未於言詞辯論終結前聲明異議者，視為有前
      項同意。刑事訴訟法第159條之5第1項、第2項明文規定。
      被告以外之證人於警詢、偵查之證述，經依法踐行調查證
      據程序，檢察官、被告及辯護人均知有該證詞，而不爭執
      各項證據之證據能力，且未於言詞辯論終結前聲明異議，
      審酌證人筆錄作成之情況，並無在非自由意志情況下所為
      陳述，認為適當，依刑事訴訟法第159條之5第1項、第2項
      規定，具有證據能力。
（二）其餘憑以認定被告犯罪事實之非供述證據，查無違反法定
      程序取得之情，依同法第158條之4規定反面解釋，均有證
      據能力。
二、被告黃德昇未直接否認竊盜，辯解略稱：我不認識鄒易男，
    我車禍之後真的忘記了，我想了很久，都想不起來。如果是
    我做的，法院判我沒有關係；如果不是我，請還我清白。被
    告鄒易男坦承曾經駕駛APL-9652號牌BMW贓車；但否認竊盜
    ，辯解略稱：監視器拍到的畫面是我被載去買飲料，我忘記
    開車的人是誰，也不記得為什麼會去那裡，這件竊案不是我
    做的，我也不認識黃德昇。
三、認定犯罪事實所憑證據及理由：
（一）新北市○○區○○路0段00○0號辦公室，於106年8月5日6時許
      ，經告訴人張書銘之父發現遭人翻箱倒櫃，張書銘所有停
      放於後院之APL-9652號牌白色BMW廠牌自用小客車及置於
      屋內之車輛鑰匙1副均失竊等事實，已經告訴人指訴明確
      （偵34201號卷第19、196頁、偵3382號卷第15至16頁）並
      有新北市政府警察局車輛協尋電腦輸入單、車輛詳細資料
      報表可證（偵34201卷第51、59頁）。
（二）告訴人之父發現遭竊，立即報警，經新北市政府警察局蘆
      洲分局派員前往現場勘察採證，發現辦公室隔板遭人破壞
      侵入，在入口之書櫃採獲鞋印1枚、隔板上採得血液跡證3
       處及指紋1枚。其中1處血液跡證經送請新北市政府警察
      局刑事鑑識中心鑑驗，發現DNA-STR型別與被告黃德昇相
      同，有新北市政府警察局蘆洲分局刑案現場勘察報告及現
      場勘察照片14張、勘察採證同意書、證物清單、刑事案件
      證物採驗紀錄表、新北市政府警察局106年9月13日新北警
      鑑字第1061828661號鑑驗書、臺北縣政府警察局98年3月1
      1日北縣警鑑字第0980032910號鑑驗書可憑（偵34201卷第
      135至153頁）足證被告黃德昇確實曾經於106年8月5日6時
      前某時，身處該辦公室並觸及隔板。　
（三）經警調取現場附近監視錄影紀錄，發現106年8月5日5時至
      同日5時3分許，失竊之APL-9652號牌BMW與懸掛9363-QM號
      牌轎車，一前一後沿新北市五股區凌雲路3段朝失竊現場
      之反向離去。經警調取稍早之監視錄影畫面，發現9363-
　　　QM號牌車輛於同日4時14分許，出現在新北市五股區凌雲
      路3段，同一路段，朝竊案現場方向駛去；再稍早之監視
      錄影紀錄，更發現9363-QM號牌車輛於同日4時7時許至同
      日4時8分許，停靠新北市○○區○○路0段000號統一便利商店
      外，1名男子從副駕駛座下車，進入便利商店購物，再返
      回副駕駛座，有監視錄影畫面翻拍照片共22張可證（偵34
      201卷第69至89頁）而被告鄒易男坦認上述監視錄影紀錄
      顯示從副駕駛座下車，進入便利商店購物之男子是被告鄒
      易男本人（偵34201卷第285至286頁、審易卷第156頁、易
      卷第126頁）顯示被告鄒易男於告訴人之車輛遭竊之前不
      久，乘坐9363-QM號牌車輛出現，並前往竊案現場鄰近路
      段，之後，被告鄒易男搭乘之9363-QM號牌車輛並與告訴
      人失竊之APL-9652號牌BMW一同駛離現場，而失竊現場隔
      板上留有被告黃德昇的血跡。　　
（四）失竊車輛經警於106年9月30日尋獲，新北市政府警察局三
      峽分局派員對車輛進行勘察採證，在車輛後行李蓋採得指
      紋2枚，經送內政部警政署刑事警察局鑑定，證實分別與
      被告鄒易男指紋卡左中指紋及呂學霖指紋卡右環指紋相符
      ，有失車－案件基本資料詳細畫面報表、新北市政府警察
      局車輛尋獲電腦輸入單、新北市政府警察局三峽分局刑案
      現場勘察報告及內政部警政署刑事警察局106年10月25日
      刑紋字第1068005112號鑑定書、呂學霖指紋卡片、被告指
      紋卡片、勘察採證同意書、刑事現場勘察紀錄表、證物清
      單、刑事案件證物採驗紀錄表、鑑識採證照片18張可憑（
      偵3382卷第17至49頁）而證人呂學霖證稱：大約106年8、
      9月間，曾經看過被告鄒易男駕駛失竊車輛，並讓被告鄒
      易男搭載過2、3次（偵3382卷第176至177頁）被告鄒易男
      坦承於106年8、9月間，曾使用本案贓車代步（偵34201卷
      第286頁、易卷第128至129頁）足證被告鄒易男於106年8
      、9月間持續使用失竊車輛。
（五）被告黃德昇、鄒易男雖然均辯稱不認識彼此。被告鄒易男
      更辯稱：本案發前不久，曾由朋友駕駛我老婆名下APL-32
      25號牌賓士自用小客車，載我行經中安大橋發生車禍，拖
      去三峽林國龍的修車廠修理。林國龍說他有1輛BMW廠牌11
      8i型號的車輛要賣，他有原廠鑰匙，我就先拿25萬元給林
      國龍，我跟林國龍說如果我老婆的賓士車修好，就幫我賣
      掉，我再補價差給他。證人張振銓證稱：受僱於新北市土
      城區青雲路修車廠，被告鄒易男找我修車而認識被告，認
      識已有2年左右。我於106年8月2日確實在中安大橋發生車
      禍，當天被告開他老婆的白色賓士廠牌W211型號車輛，要
      去新店找朋友，原本煞車剛修好，結果發現煞車好像又有
      問題，所以他請我幫他看看煞車到底有沒有修好，我就開
      看看有沒有問題，但在下中安大橋時撞到，因為車子是我
      開的，被告留在現場也沒有用，而且做筆錄要做到很晚，
      所以被告就先離開（易卷一第268至269頁）然而，證人林
      國龍於原審明確否認幫被告鄒易男修理因車禍遭撞毀之賓
      士車輛、否認出售APL-9652號牌BMW失竊車輛給被告（易
      卷一第274至280頁）被告鄒易男辯稱失竊車輛取自證人林
      國龍，未獲得證據證明。而證人張振銓修車專業，且因其
      駕駛不慎而肇事，衡情應由證人張振銓負責修繕，而被告
      鄒易男竟供稱是大費周章地另行拖給證人林國龍處理，顯
      然違反常情事理，且經證人林國龍結證否認(原審易卷一
      第276至277頁）被告鄒易男配偶之白色賓士轎車曾否發生
      車禍，不足以否定被告鄒易男確實於失竊車輛APL-9652號
      牌BMW遭竊之前緊臨的時間，乘坐其他車輛出現並前往失
      竊現場鄰近路段，之後並與所搭乘車輛及失竊之APL-9652
      號牌BMW一同駛離現場之事實；況且，被告鄒易男在所使
      用之賓士車輛發生事故之後，不到3天，即發生在失竊現
      場留有被告黃德昇血跡之同等級APL-9652號牌BMW失竊，
      失竊之BMW且由被告鄒易男持續使用。足證被告鄒易男具
      有車輛需求之強烈行竊動機。被告二人辯稱不相識既無證
      據足以證明，而共同正犯之行為實行並不以彼此熟識為要
      件；況且被告二人均有毒品前案紀錄，有本案被告前案紀
      錄表可憑。此等不相識的辯解不足為被告二人有利認定。
（六）現場勘察照片顯示，固定於牆壁作為隔絕用途之辦公室隔
      板，遭蓄意破壞棄置於旁，其上血跡顯非不經意碰觸而偶
      然留下，血跡仍呈鮮紅色，顯示與警方前往採證之時間相
      距不久，足認被告黃德昇侵入辦公室不慎留下血跡，隨即
      出現告訴人的APL-9652號牌BMW即與另一車輛一同駛離現
      場的畫面。
（七）被告兩人並非住居於失竊地點而竟在凌晨、緊臨車輛失竊
      時間點，雙雙出現在現場。被告鄒易男坦承當日確實坐於
      所搭乘車輛副駕駛座，並曾下車購物，此等時間、地點均
      具有特殊性的情形下，被告鄒易男竟然違反常情事理地只
      對該車輛之駕駛是何人辯稱不記得，顯然刻意廻護分擔著
      手侵入辦公室行竊並留下血跡的被告黃德昇。
（八）被告鄒易男辯稱並無竊盜前科而否認犯行；然查，一般人
      何時會涉犯何罪行，並無從得知。被告是否有竊盜前案紀
      錄，不足為被告有利認定。被告鄒易男有多次毒品、槍砲
      前案紀錄，實務常見為了購毒、販毒、施用毒品而伴隨侵
      害財產法益犯罪。證人林國龍證稱被告鄒易男是藥頭，曾
      向被告鄒易男購買毒品（易卷一第276、278頁）被告鄒易
      男平時使用的賓士汽車於行為時正處於事故後修繕狀態，
      被告鄒易男有車輛需求的行竊動機，而推由竊盜前案累累
      ，夾雜著毒品犯罪紀錄共36頁之慣竊被告黃德昇下手，以
      破壞隔板方式侵入告訴人辦公室，竊取汽車鑰匙而後持以
      竊取APL-9652號牌BMW自用小客車。得手後由鄒易男、黃
      德昇分別駕駛竊得之APL-9652號牌BMW自用小客車及兩人
      搭乘前往行竊之交通工具9363-QM號牌自用小客車，一同
      離開現場之事實，事證明確，可以認定，應依法論科。
四、論罪：
（一）核被告黃德昇、鄒易男所為，均係犯修法前刑法第320條
      第1項竊盜罪。
（二）被告二人，具有犯意聯絡及行為分擔，均為共同正犯。
（三）被告黃德昇於本案犯行之前，最近之前案紀錄是因竊盜、
      毒品等罪，分別判處有期徒刑10月、9月、5月、4月、5月
      、5月、1年6月，定應執行刑有期徒刑4年3月確定，104年
      8月22日執行完畢。被告鄒易男因毒品、槍砲案件，經判
      處有期徒刑2年、4月，定應執行刑有期徒刑2年2月確定，
      103年4月17日執行完畢，有本院被告前案紀錄表可憑，5
      年內均故意再犯有期徒刑以上之罪，皆累犯，審酌立法本
      旨及大法官第775號解釋意旨，均應加重其刑。
五、撤銷改判及科刑審酌事項：
（一）原審採信被告辯解，諭知被告二人均無罪，檢察官上訴指
      稱原判決不當，有理由，應予撤銷改判。
（二）審酌被告均正值壯年，不思自食其力，竊得高價汽車，犯
      後飾詞狡辯，否認犯行，不具悔意。被告黃德昇國中畢業
      、從事建築工作、日薪2700元、自有房屋、離婚育有1子
      ；被告鄒易男國小肄業、以拆除工程維生、自有房屋、離
      婚、無需扶養親屬等一切情狀，認宜量處如主文所示之刑
      。　
據上論斷，依刑事訴訟法第369條第1項前段、第364條、第299條
第1項前段，刑法第2條第1項前段、修正前第320條第1項、第28
條、第47條第1項，刑法施行法第1條之1第1項、第2項前段，判
決如主文。
本案經檢察官薛植和、游淑惟提起公訴，檢察官陳炎辰提起上訴
，檢察官侯名皇到庭執行職務。
中　　華　　民　　國　  109 　年　　 7　　月　　15　　日
　　　　　　　　　刑事第二庭    審判長法　官  周盈文 
                                      法  官  錢建榮   
                                      法　官  郭豫珍
以上正本證明與原本無異。
如不服本判決，應於收受送達後20日內向本院提出上訴書狀，其
未敘述上訴之理由者並得於提起上訴後20日內向本院補提理由書
（均須按他造當事人之人數附繕本）「切勿逕送上級法院」。
                                      書記官  葉書豪
中　　華　　民　　國　　109 　年　　7 　　月　　15　　日
附錄：本案論罪科刑法條全文
修正前中華民國刑法第320條
意圖為自己或第三人不法之所有，而竊取他人之動產者，為竊盜
罪，處五年以下有期徒刑、拘役或五百元以下罰金。
意圖為自己或第三人不法之利益，而竊佔他人之不動產者，依前
項之規定處斷。
前二項之未遂犯罰之。